【裁判字號】    99,輔宣,1
【裁判日期】    990401
【裁判案由】    輔助宣告
【裁判全文】
臺灣臺南地方法院民事裁定              99年度輔宣字第1號
聲  請  人  甲○○
上列聲請人聲請監護宣告事件，本院裁定如下：
    主      文
宣告乙○○○（女、民國○○年○月○○日生、身分證統一編號：Ｚ00
0000000號）為受監護宣告之人。
選定甲○○（男、民國○○年○月○○日生、身分證統一編號：Ｚ0000
00000號）為受監護宣告之人之監護人。
指定孫雪（女、民國○○年○月○○日生、身分證統一編號：Ｚ000000
000號）為會同開具財產清冊之人。
聲請程序費用新臺幣壹仟元由受監護宣告之人乙○○○負擔。
    理      由
一、按法院對於輔助宣告之聲請，認有監護之必要者，應向聲請
    人曉諭變更為監護宣告之聲請，不為變更者，應駁回其聲請
    ，民事訴訟法第624條之8定有明文。查本件經本院囑託臺灣
    新竹地方法院對乙○○○進行鑑定後，因鑑定人認乙○○○
    顯無為意思之能力，因而建議乙○○○應為監護宣告，聲請
    人遂於99年3月11日以書面向本院請求將本件輔助宣告事件
    ，變更為聲請監護宣告事件，參諸上開規定，除聲請人上揭
    所為之聲明變更為法之所許外，本件並應改依監護宣告之相
    關程序進行審理，先予敘明。
二、本件聲請意旨略以：聲請人甲○○為乙○○○之長子，聲請
    人因乙○○○罹患老人失智症，雖經屢為延醫診治均不見起
    色，爰聲請對乙○○○為監護宣告，並請求選任聲請人甲○
    ○擔任乙○○○之監護人，同時指定孫雪擔任會同開具財產
    清冊之人等語。
三、又按對於因精神障礙或其他心智缺陷，致不能為意思表示或
    受意思表示，或不能辨識其意思表示之效果者，法院得因本
    人、配偶、四親等內之親屬、最近一年有同居事實之其他親
    屬、檢察官、主管機關或社會福利機構之聲請，為監護之宣
    告，民法第14條第1項定有明文。經查：
（一）聲請人甲○○為乙○○○之長子，此有聲請人提出之戶籍
      謄本、親屬系統表在卷可佐，依上開規定，本件聲請人聲
      請對乙○○○為監護之宣告，自屬有據。
（二）再者，聲請人主張乙○○○罹患有老人失智症等情，業據
      聲請人提出中華民國身心障礙手冊正反面影本及行政院衛
      生署新竹醫院甲種診斷證明書各1份為憑；復經本院依職
      權囑託臺灣新竹地方法院對乙○○○進行鑑定，經臺灣新
      竹地方法院法官函請鑑定人即東元綜合醫院林正修醫師會
      同鑑定結果，亦認為「乙○○○為老人失智症，發病迄今
      將近十年。曾孫碧和於鑑定中，對於鑑定人員的問題，完
      全無語言反應；乙○○○受到老年失智症影響，造成認知
      及語言功能退化。綜合相對人的精神狀態，日常生活功能
      ，家庭事務及財務處理能力，研判目前個案因精神障礙（
      老人失智症），致不能為意思表示或受意思表示。」等情
      ，此有臺灣新竹地方法院以99年3月25日新院燉家謙99家
      助1字第002789號函檢附之訊問筆錄、東元醫院99年3月18
      日東秘總字第0990000120號函及東元綜合醫院精神科精神
      鑑定報告各1件在卷可稽。
（三）基上，顯見依乙○○○之現況，已因心智缺陷致不能為意
      思表示或受意思表示，核與民法第14條第1項得為監護之
      宣告之規定相符，故聲請人聲請對乙○○○為監護之宣告
      為有理由，應予准許，爰裁定如主文第1項所示。
三、再按法院為監護之宣告時，應依職權就配偶、四親等內之親
    屬、最近一年有同居事實之其他親屬、主管機關、社會福利
    機構或其他適當之人選定一人或數人為監護人，並同時指定
    會同開具財產清冊之人；法院為前項選定及指定前，得命主
    管機關或社會福利機構進行訪視，提出調查報告及建議，監
    護之聲請人或利害關係人亦得提出相關資料或證據，供法院
    斟酌；法院選定監護人時，應依受監護宣告之人之最佳利益
    ，優先考量受監護宣告之人之意見，審酌一切情狀，並注意
    下列事項：(一)受監護宣告之人之身心狀態與生活及財產狀況
    。(二)受監護宣告之人與其配偶、子女或其他共同生活之人間
    之情感狀況。(三)監護人之職業、經歷、意見及其與受監護宣
    告之人之利害關係。(四)法人為監護人時，其事業之種類與內
    容，法人及其代表人與受監護宣告之人之利害關係。民法第
    1111條、第1111條之1定有明文。經查：
（一）受監護宣告之人乙○○○已婚，其父曾天理、母曾鄭格明
      、配偶孫德吉、長女孫叔惠、次女孫秀芬均已死亡，其親
      屬尚有其長子甲○○、三女孫芙蓉、四女孫雪、兄曾振賢
      妹曾碧昌一節，此有聲請人提出之親屬系統表、戶籍謄本
      等資料在卷可佐，另稽之受監護宣告之人乙○○○罹患老
      人失智症，參以受監護宣告之人之監護較為特殊，除監護
      人負有護養療治受監護宣告之之義務，且監護人其工作須
      時常為之，故需具有相當體力等客觀當條件才能盡其義務
      ，佐以受監護宣告之人乙○○○之兄曾振賢、妹曾碧昌、
      長子甲○○、三女張芙蓉、四女孫雪等人共同決議推舉由
      受監護宣告之人乙○○○之長子甲○○擔任其之監護人，
      此有聲請人所提出之親屬會議紀錄、親屬團體會議推定監
      護人說明書各乙份在卷可稽，本院綜參上情，認由聲請人
      甲○○擔任受監護宣告之人乙○○○之監護人，最能符合
      受監護宣告之人之最佳利益，爰選定聲請人甲○○為監護
      人。
（二）另揆諸民法第1111條第1項法院指定會同監護人開具財產
      清冊之人之立法理由，係為在選定監護人時，應同時指定
      會同開具財產清冊之人，以實施監督之目的，準此，本院
      既已選定甲○○為受監護宣告之人乙○○○之監護人，自
      有依上揭規定指定會同開具財產清冊之人之必要。查經本
      院依職權調取受監護宣告之人乙○○○之稅務電子閘門財
      產所得調件明細表，本件受監護宣告人名下財產價值不高
      亦不複雜，故並無特別指定其他專業之人作為本件會同開
      具財產清冊之人之必要。茲審酌受監護宣告人乙○○○之
      家庭成員狀況，參之受監護宣告之人乙○○○之長子甲○
      ○、三女孫芙蓉、四女孫雪等人復共同推舉由孫雪擔任受
      監護宣告之人乙○○○之會同開具財產清冊之人，此有聲
      請人所提出之會議紀錄1件在卷可稽，本院審之孫雪既為
      受監護宣告之人乙○○○之四女，衡情應會本於受監護宣
      告之人乙○○○之最佳利益，與監護人共同開具財產清冊
      。從而，爰依民法第1111條第1項規定，指定孫雪為本件
      監護宣告事件之會同開具財產清冊之人，以利本件監護事
      宜之執行。
四、末按監護開始時，監護人對於受監護人之財產，應依規定會
    同法院指定之人，於2個月內開具財產清冊，並陳報法院，
    民法第1099條第1項定有明文。是本件監護人於本裁定確定
    後，應會同本院指定之會同監護人開具財產清冊之人，於2
    個月內開具財產清冊，並陳報法院，併此敘明。
五、依民事訴訟法第608條第1項，裁定如主文。
中    華    民    國    99    年    4     月    1     日
                  家事法庭法  官  楊佳祥
以上正本係照原本作成。
如不服本裁定關於選定監護人及指定會同開具財產清冊之人等部
分，應於送達後十日內向本院提出抗告狀，並繳納抗告費新臺幣
1,000元；其餘關於宣告監護之部分，不得抗告。
中    華    民    國    99    年    4     月    1     日
                          書記官  葉芳如

司法院資訊處製作；財團法人民間司法改革基金會備份。
